臺灣雲林地方法院刑事判決　　　　　　　100年度訴字第338號
公　訴　人　臺灣雲林地方法院檢察署檢察官
被　　　告　許耿
指定辯護人　本院公設辯護人許俊雄
上列被告因違反槍砲彈藥刀械管制條例案件，經檢察官提起公訴
（100年度偵字第678號），本院判決如下：
    主  文
許耿未經許可，持有可發射子彈具有殺傷力之改造手槍，累犯
，處有期徒刑年貳月，併科罰金新臺幣拾萬元，罰金如易服勞
役，以新臺幣壹仟元折算壹日。扣案之仿FN廠半自動手槍製造之
改造手槍壹支（含彈匣壹個，槍枝管制編號：00000000
00號）沒收之。
    事  實
一、許耿前於民國94年間，因施用第一、二級毒品案件，經本
    院以94年度訴字第717號判決分別判處有期徒刑1年、4月，
    定應執行有期徒刑1年2月確定，嗣逢中華民國九十六年罪犯
    減刑條例公布施行，經法院裁定減刑為有期徒刑6月、2月，
    定應執行有期徒刑7月確定，於96年07月16日執行完畢。詎
    其仍不知悔改，明知可發射子彈具有殺傷力之改造手槍及具
    殺傷力之子彈，均屬槍砲彈藥刀械管制條例所列管之違禁物
    ，未經主管機關之許可，不得持有，竟基於未經許可而持有
    可發射子彈具有殺傷力之改造手槍及子彈之犯意，於100年
    01月25日晚上09時許，在國道一號高速公路雲林縣斗南交流
    道下，以新臺幣（下同）5萬元之價格，向真實姓名年籍不
    詳綽號「阿狗」之人購得可發射子彈具有殺傷力之仿FN廠半
    自動手槍製造之改造手槍1支（含彈匣1個，槍枝管制編號：
    0000000000號）、具殺傷力之子彈8顆，及不具殺傷力之子
    彈13顆（購買子彈20顆，贈送子彈1顆，共計21顆，公訴意
    旨誤載該21顆子彈均具殺傷力）而非法持有之，並於翌日凌
    晨05時許，在其位於雲林縣臺西鄉蚊港村之養殖文蛤魚塭池
    試射上開不具殺傷力之子彈3顆而遺留彈殼3個。嗣因許耿
    涉有販賣毒品罪嫌為警監控，於100年01月26日上午09時許
    ，在雲林縣臺西鄉○○村○○路之金瀧電子遊藝場為警發現
    其蹤跡，嗣經警進入該電子遊藝場盤查，並於同日上午09時
    20分許，徵得許耿同意搜索之方式，在雲林縣臺西鄉○○
    村○○路96號前其所駕駛之車號9466-YF號自用小客車上，
    扣得上開具殺傷力之改造手槍1支（含彈匣1個，槍枝管制編
    號：0000000000號）、具殺傷力之子彈8顆及不具殺傷力之
    子彈10顆、彈殼3顆等物，始查悉上情。
二、案經雲林縣警察局臺西分局報請臺灣雲林地方法院檢察署檢
    察官偵查起訴。
    理  由
一、程序部分（即證據能力）：
    按被告以外之人於審判外之言詞或書面陳述，除法律有規定
    者外，不得作為證據，刑事訴訟法第159條第1項定有明文。
    次按被告以外之人於審判外之陳述，雖不符刑事訴訟法第15
    9條之1至第159條之4之規定，而當事人於審判程序同意作為
    證據，法院審酌該言詞陳述或書面陳述作成時之情況，認為
    適當者，亦得為證據；當事人、代理人或辯護人於法院調查
    證據時，知有第159條第1項不得為證據之情形，而未於言詞
    辯論終結前聲明異議者，視為有前項之同意，刑事訴訟法第
    159條之5亦定有明文。查本件判決下述所引用具傳聞性質之
    書面或供述證據，業經公訴人、被告許耿及辯護人於本院
    行準備程序時，表示同意有證據能力或沒有意見（見本院10
    0年度訴字第338號刑事卷宗《下稱本院卷》第57頁背面至第
    58頁正面），復經本院於審判期日逐一提示予檢察官、被告
    、辯護人等表示意見，迄至本院言詞辯論終結前，亦未就證
    據能力聲明異議（見本院卷第144頁正面至第145頁正面），
    本院審酌該等證據之取得過程，並無違法不當之情事，與本
    案待證事實間復具有相當之關聯性，認為以之作為證據應屬
    適當，揆諸上開規定，認為該等證據均具有證據能力。
二、認定犯罪事實所憑之證據及理由：
    上開犯罪事實業經被告於警詢、偵查及本院審理時均坦承不
    諱（見警卷第2頁至第4頁、偵查卷第6頁至第7頁、本院卷第
    57頁正面、第97頁正面），復有雲林縣警察局臺西分局扣押
    筆錄及扣押物品目錄表各1份、刑案現場及扣案槍彈之照片7
    張、被告簽立之搜索同意書1紙在卷可參（見警卷第6頁至第
    8頁、第11頁至第16頁），並有改造手槍1支、子彈18顆、彈
    殼3顆等物扣案可佐，而該扣案之改造手槍1支及子彈18顆經
    送內政部警政署刑事警察局鑑定結果，認：(一)送鑑手槍1支
    （槍枝管制編號：0000000000號），係改造手槍，由仿FN廠
    半自動手槍製造之槍枝，換裝土造金屬槍管而成，擊發功能
    正常，可供擊發適用子彈使用，認具殺傷力；(二)送鑑子彈18
    顆：其中9顆，認均係口徑0.32吋制式子彈，經試射結果
    ，7顆可擊發，認均具殺傷力，2顆無法擊發，認不具殺傷力
    ；另外9顆，認均係非制式子彈，由金屬彈殼組合直徑7.9
    ±0.5mm金屬彈頭而成，經試射結果，1顆可擊發，認具殺傷
    力，8顆不可擊發，認不具殺傷力，有該局100年02月10日刑
    鑑字第1000014399號鑑定書及100年05月30日刑鑑字第10000
    65889號函各1份在卷可按（見偵查卷第26頁正面至第27頁背
    面、本院卷第69頁），堪認被告上開自白核與事實相符，洵
    堪採信。本件事證已臻明確，被告犯行堪予認定，自應依法
    予以論罪科刑。
三、論罪科刑部分：
  (一)核被告所為，係犯槍砲彈藥刀械管制條例第8條第4項之未經
    許可持有可發射子彈具殺傷力之改造手槍罪，及同條例第12
    條第4項之未經許可持有子彈罪。
  (二)按非法持有槍砲彈藥刀械等違禁物，所侵害者為社會法益，
    如同時持有之客體種類相同（同為手槍，或同為子彈者），
    縱令持有之客體有數個（如數支手槍、數顆子彈），仍為單
    純一罪，若同時持有不同種類之客體（如同時持有手槍及子
    彈），則為一行為觸犯數罪名之想像競合犯（最高法院94年
    度臺非字第59號判決意旨參照）。是被告於本案同時持有具
    有殺傷力之子彈8顆，應僅成立單一未經許可持有子彈罪。
    又被告以一行為同時持有具殺傷力之改造手槍及具殺傷力之
    子彈，而同時觸犯未經許可持有可發射子彈具有殺傷力之改
    造手槍罪、未經許可持有子彈罪2罪名，為想像競合犯，應
    依刑法第55條之規定，從一重之未經許可持有可發射子彈具
    有殺傷力之改造手槍罪處斷。
  (三)至於被告所持有之子彈18顆中，僅8顆具有殺傷力，其餘10
    顆經鑑定結果並不具殺傷力，業已敘述如上，該不具殺傷力
    之子彈10顆，非屬槍砲彈藥刀械管制條例之管制物品，並不
    構成犯罪；另扣案之彈殼3顆，均係非制式金屬彈殼，此有
    上開內政部警政署刑事警察局100年02月10日刑鑑字第10000
    14399號鑑定書在卷可佐，且被告於警詢中亦供述：我是於1
    00年01月26日凌晨05時許，在雲林縣臺西鄉蚊港村之養殖文
    蛤魚塭池試射所留下的等語（見警卷第3頁），惟其於本院
    審理時供稱：當時這3顆子彈是向天上開，可以打，但打去
    哪裡不知道，看不到子彈打出去的狀況等語（見本院卷第10
    2頁），亦無法知悉此3顆子彈之射出動能如何，又未經鑑定
    其殺傷力，自無法認定此3顆子彈具有殺傷力。然公訴意旨
    認被告持有上開不具殺傷力之13顆子彈部分，與前開有罪部
    分具有想像競合犯之裁判上一罪關係，爰就此部分，不另為
    無罪之諭知，併予敘明。
  (四)再被告前於94年間，因施用第一、二級毒品案件，經本院以
    94年度訴字第717號判決分別判處有期徒刑1年、4月，定應
    執行有期徒刑1年2月確定，嗣逢中華民國九十六年罪犯減刑
    條例公布施行，經法院裁定減刑為有期徒刑6月、2月，並定
    應執行有期徒刑7月確定，於96年07月16日執行完畢，有卷
    附臺灣高等法院被告前案紀錄表可憑，其於受徒刑之執行完
    畢後，5年以內故意再犯本件有期徒刑以上之罪，為累犯，
    應依刑法第47條第1項規定加重其刑。
  (五)自首之適用？
    被告雖具狀辯稱：被告於案發當時是遇警方臨檢，未帶身分
    證明文件，經警方要求至被告所駕駛車輛拿取身分證明文件
    ，到被告車輛旁後，經警要求被告車內有任何違法物品請自
    行先拿出來，在警方陳述後，被告自行入車內取出毒品、注
    射針筒、吸食器、改造手槍1支、子彈18顆、彈殼3顆等物，
    直接交給在場之警方，應有自首規定之適用云云。惟所謂「
    自首」係指對於未被發覺之犯罪事實，主動告知係其自己所
    犯並接受裁判而言。經查，證人吳堅庭（即會同查獲被告之
    警員）於本院審理時已證述：被告當初因為涉有毒品案件，
    所以是我們派出所注意的治安人口，我們先發現他的車子在
    一家遊樂場附近，我們就在外面埋伏，我們懷疑他到遊樂場
    裡面進行毒品交易，大概等了10幾分鐘後，有看到1個林清
    源進去電動遊樂場裡面，我們隨後就跟著進去臨檢，我們就
    請他出示證件，他說他的證件放在車上，我們就會同他到車
    子，他從車子拿出自己的包包，打開包包，就發現裡面有毒
    品，然後又有擊發的3顆彈殼，我們就繼續追為什麼會有彈
    殼，他沒有回答，就自己從座椅下再拿出1個包包出來，裡
    面就是改造槍枝，我們看到彈殼時，就有懷疑被告持有槍枝
    ，還有問被告是不是還有什麼，之後被告就自己拿出包包來
    了，在我們發現槍枝之前，被告並沒有主動跟我們講裡面是
    槍枝等語甚詳（見本院卷第97頁背面至第99頁背面），並有
    職務報告1份在卷可參，其亦當庭提出現場查獲之蒐證光碟
    為憑，該光碟經本院當庭勘驗結果，警方確實於搜查第一個
    包包時，即發現本件扣案之彈殼3顆，並詢問被告何以會有
    該彈殼，且於被告拿出第二個包包前，被告並未主動供述其
    持有本件扣案改造槍枝及子彈之行為，亦有該勘驗筆錄在卷
    可憑（見本院卷第142頁正面至第143頁背面）。是依上開證
    人吳堅庭之證述、職務報告及勘驗光碟內容，難認被告於警
    方發覺其非法持有本件扣案之改造手槍及子彈前，已主動向
    警方供出其上開非法持有具殺傷力槍彈之不法犯行而接受裁
    判，是被告所為並不構成自首，應無刑法自首規定及槍砲彈
    藥刀械管制條例第18條第1項前段減輕其刑規定之適用。
  (六)又刑法上之酌量減輕，必於犯罪之情狀可憫恕時，始得為之
    ，為刑法第59條所明定，至情節輕微僅可為法定刑內從輕科
    刑之標準，不得據為酌量減輕之理由（最高法院28年度上字
    第1064號判例意旨參照）。另刑法第59條之酌量減輕其刑，
    必須犯罪有特殊之原因，在客觀上足以引起一般之同情，認
    為即予宣告法定最低度刑期仍嫌過重者始有其適用（最高法
    院92年度臺上字第3020號判決意旨參照）。查現今社會上常
    可聽聞槍擊事件發生，一般善良百姓均聞槍彈色變，是具殺
    傷力之改造手槍及子彈對社會風氣及治安危害重大，為政府
    嚴加查緝之違禁物，而被告於本院審理時供稱：因好奇才購
    買該改造手槍及子彈等語（見本院卷第102頁背面），則其
    持有該扣案具殺傷力之改造手槍及子彈之動機，並無特殊原
    因，且被告將所購得具殺傷力之改造手槍及子彈攜帶放置於
    所駕駛之自用小客車上，隨時均可能持以犯案，極易對他人
    之生命、身體造成傷害，嚴重危害社會公安，尚難認其犯行
    有何特殊之原因或環境，在客觀上足以引起一般人同情，如
    予宣告法定最低度刑期，猶嫌過重之情形，是辯護人為被告
    請求依刑法第59條規定酌減其刑，並非可採，附此敘明。
  (七)爰審酌被告曾有販賣第一級毒品、竊盜、多次施用第一、二
    級毒品之前科，有卷附臺灣高等法院被告前案紀錄表可按，
    素行非佳，其明知具殺傷力之改造手槍、子彈為高度危險性
    之物品，係主管機關所管制之違禁物，非經許可，不得擅自
    持有，竟仍以5萬元之代價向他人購得，而非法持有本件具
    殺傷力之改造手槍1支、子彈8顆，並放置在所駕駛之自用小
    客車上，潛在之危險性不低，足見其欠缺守法觀念，自應予
    責難，但念被告非法持有本件槍彈之動機、目的尚屬單純，
    持有之期間甚短，持有具殺傷力之改造手槍僅1支、具殺傷
    力之子彈僅8顆，數量不多，為警查獲時能充分配合，態度
    尚良好，僅曾持以試射子彈，亦無證據顯示被告有持本件扣
    案之槍彈另犯他案之情形，暨被告為國中畢業之教育程度，
    及自陳從事海上抽沙之工作，已經離婚，現與母親、小孩同
    住，但已離婚之家庭狀況等一切情狀，量處如主文所示之刑
    ，併就罰金刑部分諭知易服勞役之折算標準，以資懲儆。至
    於公訴檢察官當庭具體求處被告有期徒刑4年（本院卷第103
    頁背面）併科罰金50萬元，尚嫌過重，附予敘明。
  (八)扣案仿FN廠半自動手槍製造之改造手槍1支（含彈匣1個，槍
    枝管制編號：0000000000號），屬違禁物，不問屬於何人所
    有，應依刑法第38條第1項第1款規定宣告沒收。另扣案之子
    彈18顆及彈殼3顆，其中子彈18顆均因為鑑定而試射用罊，
    與該扣案彈殼3顆均已無殺傷力，已非違禁物，均不另為沒
    收之諭知，併予敘明。
據上論斷，應依刑事訴訟法第299條第1項前段，槍砲彈藥刀械管
制條例第8條第4項、第12條第4項，刑法第11條前段、第55條、
第47條第1項、第42條第3項前段、第38條第1項第1款，判決如主
文。
本案經檢察官魏偕到庭執行職務。
中    華    民    國  100     年    7     月    15    日
            刑事第六庭  審判長法  官  廖國勝
                              法  官  陳美利
                              法  官  陳佩怡
以上正本證明與原本無異。
如不服本判決應於判決送達後10日內向本院提出上訴書狀，並應
敘述具體理由；其未敘述上訴理由者，應於上訴期間屆滿後20日
內向本院補提理由書（均須按他造當事人之人數附繕本）「切勿
逕送上級法院」。
                              書記官  李雅怡
中    華    民    國  100     年    7     月    15    日
【本案論罪科刑法條全文】
槍砲彈藥刀械管制條例第8條第4項：
未經許可，持有、寄藏或意圖販賣而陳列第一項所列槍枝者，處
三年以上十年以下有期徒刑，併科新臺幣七百萬元以下罰金。
槍砲彈藥刀械管制條例第12條第4項：
未經許可，持有、寄藏或意圖販賣而陳列子彈者，處五年以下有
期徒刑，併科新臺幣三百萬元以下罰金。